臺灣臺中地方法院刑事判決　　　　　　 100年度訴字第2710號
公　訴　人　臺灣臺中地方法院檢察署檢察官
被　　　告　王秀娥
上列被告因違反毒品危害防制條例案件，經檢察官提起公訴（10
0 年度毒偵字第2068號），被告於準備程序中為有罪陳述，經本
院合議庭裁定由受命法官依簡式審判程序獨任審理，判決如下：
    主    文
王秀娥施用第一級毒品，累犯，處有期徒刑拾月，扣案殘餘海洛
因之殘渣袋貳只均沒收銷燬之；又施用第二級毒品，累犯，處有
期徒刑陸月，扣案殘餘甲基安非他命之殘渣袋拾只均沒收銷燬之
，扣案之吸管參支均沒收。應執行有期徒刑壹年貳月，扣案殘餘
海洛因之殘渣袋貳只及殘餘甲基安非他命之殘渣袋拾只均沒收銷
燬之，扣案之吸管參支均沒收。
    犯罪事實
一、王秀娥於民國89年間因施用毒品案件，經本院以89年度毒聲
    字第2649號裁定送觀察、勒戒後，因認有繼續施用毒品之傾
    向，再經本院以89年度毒聲字第4535號裁定令入戒治處所施
    以強制戒治，於91年3 月18日執行完畢釋放，並經臺灣臺中
    地方法院檢察署檢察官於91年4 月25日以91年度戒毒偵字第
    149 號為不起訴處分確定；又於5 年內之92年間復因施用毒
    品案件，經本院以92年度訴字第1933號判決判處有期徒刑7
    月確定；另於97年間因施用毒品案件，經本院以97年度訴字
    第3873號判決判處有期徒刑10月，於99年11月26日縮刑期滿
    執行完畢。詎仍不知悔改，明知海洛因及甲基安非他命分別
    係屬毒品危害防制條例第2 條第2 項第1 款及第2 款所定之
    第一級、第二級毒品，不得持有、施用，竟於前開強制戒治
    執行完畢釋放後，5 年內之92年間再犯施用毒品之罪，經本
    院以上開判決判處有罪確定後，分別基於施用海洛因及甲基
    安非他命之犯意，於100 年6 月8 日晚間10、11時許，在其
    位於臺中市○○區○○路3 段大明巷23號之住處內，以將海
    洛因摻入注射針筒內注射身體之方式，施用海洛因1 次；另
    於同年月10日上午6 時許，在上開住處內，以將甲基安非他
    命放置於玻璃球吸食器內點火燒烤吸食煙氣之方式，施用甲
    基安非他命1 次。嗣於100 年6 月10日中午12時5 分許，經
    警至王秀娥上開住處送達通知書時，見王秀娥將殘餘毒品之
    殘渣袋及吸管丟棄在門口垃圾筒內而當場扣得殘餘海洛因之
    殘渣袋2 只、殘餘甲基安非他命之殘渣袋10只及其所有供施
    用甲基安非他命所用之吸管2 支，並經王秀娥同意進入住處
    內搜索，在客廳神桌下板凳上扣得其所有供施用甲基安非他
    命所用之吸管1 支，再經警徵得其同意採集尿液送驗，結果
    呈嗎啡及甲基安非他命陽性反應，而查悉上情。
二、案經臺中市政府警察局豐原分局移送臺灣臺中地方法院檢察
    署檢察官偵查起訴。
    理    由
一、本件被告王秀娥所犯係死刑、無期徒刑、最輕本刑為3 年以
    上有期徒刑以外之罪，其於準備程序中就被訴事實為有罪之
    陳述，經受命法官告知簡式審判程序之旨，並聽取公訴人及
    被告之意見後，本院合議庭認為適宜由受命法官獨任進行簡
    式審判程序，依刑事訴訟法第273 條之1 第1 項規定，裁定
    由受命法官獨任進行審判程序，合先敘明。
二、上開犯罪事實，業據被告王秀娥於偵查中及本院準備、審理
    時坦承不諱，且被告為警所採集之尿液經送詮昕科技股份有
    限公司檢驗結果，呈嗎啡及甲基安非他命陽性反應，有詮昕
    科技股份有限公司100 年6 月22日出具之濫用藥物尿液檢驗
    報告、臺中市政府警察局豐原分局委託鑑驗尿液代號與真實
    姓名對照表各1 份附卷可稽（見警卷第23頁、偵查卷第23頁
    ），復有職務報告書1 紙、臺中市政府警察局豐原分局大雅
    分駐所搜索扣押筆錄、扣案物品目錄表各2 份、查獲現場照
    片14張在卷可稽（見警卷第2 頁、第12至15頁、第17至20頁
    、第34至40頁），並有扣案之殘渣袋12只及吸管3 支可資佐
    證，而扣案之殘渣袋12只，經送行政院衛生署草屯療養院鑑
    驗結果，其中2 只（即檢體編號B0000000、B0000000號）確
    均檢出第一級毒品海洛因成分，另10只（即檢體編號B00000
    00、B0000000、B0000000、B0000000、B0000000、B0000000
    、B0000000、B0000000、B0000000、B0000000號）確均檢出
    第二級毒品甲基安非他命成分，有該院100 年6 月30日草療
    鑑字第1000600163號鑑定書1 紙在卷可稽（見偵查卷第24至
    29頁），是被告之自白核與事實相符，應堪採信。本案事證
    明確，被告施用第一級毒品海洛因、第二級毒品甲基安非他
    命各1 次之犯行，洵堪認定。
三、按施用第一、二級毒品為犯罪行為，毒品危害防制條例第10
    條定有處罰明文。故施用第一、二級毒品者，依前揭規定本
    應科以刑罰。惟基於刑事政策，對合於一定條件之施用者，
    則依同條例第20條、第23條之規定，施以觀察、勒戒及強制
    戒治之保安處分。又毒品危害防制條例於92年7 月9 日修正
    公布，自93年1 月9 日施行，其中第20條、第23條將施用毒
    品之刑事處遇程序，區分為「初犯」及「5 年內再犯」、「
    5 年後再犯」。依其立法理由之說明：「初犯」，經觀察、
    勒戒或強制戒治後，應為不起訴處分或不付審理之裁定；經
    觀察、勒戒或強制戒治執行完畢釋放後，「5 年內再犯」者
    ，因其再犯率甚高，原實施之觀察、勒戒及強制戒治既已無
    法收其實效，爰依法追訴或裁定交付審理。至於經觀察、勒
    戒或強制戒治執行完畢釋放後，「5 年後再犯」者，前所實
    施之觀察、勒戒或強制戒治已足以遮斷其施用毒品之毒癮，
    為期自新及協助其斷除毒癮，仍適用「初犯」規定，先經觀
    察、勒戒或強制戒治之程序。從而依修正後之規定，僅限於
    「初犯」及「5 年後再犯」二種情形，始應先經觀察、勒戒
    或強制戒治程序。倘被告於5 年內已再犯，經依法追訴處罰
    ，縱其第3 次（或第3 次以上）再度施用毒品之時間，在初
    犯經觀察、勒戒或強制戒治執行完畢釋放5 年以後，已不合
    於「5 年後再犯」之規定，且因已於「5 年內再犯」，顯見
    其再犯率甚高，原實施觀察、勒戒或強制戒治，已無法收其
    實效，即應依該條例第10條處罰（最高法院97年9 月9 日97
    年度第5 次刑事庭會議決議參照）。經查：本件被告前於89
    年間因施用毒品案件，經本院以89年度毒聲字第2649號裁定
    送觀察、勒戒後，因認有繼續施用毒品之傾向，再經本院以
    89年度毒聲字第4535號裁定令入戒治處所施以強制戒治，於
    91年3 月18日執行完畢釋放，並經臺灣臺中地方法院檢察署
    檢察官於91年4 月25日以91年度戒毒偵字第149 號為不起訴
    處分確定；又於5 年內之92年間復因施用毒品案件，經本院
    以92年度訴字第1933號判決判處有期徒刑7 月確定等情，有
    臺灣臺中地方法院檢察署刑案資料查註紀錄表、全國施用毒
    品案件紀錄表及臺灣高等法院被告前案紀錄表各1 份在卷可
    憑，是依上開說明，被告於前述強制戒治執行完畢釋放後5
    年內，再犯施用毒品罪，經法院判決有罪確定後，復犯本件
    施用第一、二級毒品之犯行，本件犯行距前揭強制戒治執行
    完畢釋放後雖逾5 年，惟核與毒品危害防制條例第20條第3
    項所定「5 年後再犯」之立法意旨不符，揆諸上開說明，仍
    應予追訴、處罰。
四、核被告王秀娥所為，係犯毒品危害防制條例第10條第1 項之
    施用第一級毒品海洛因罪及同條第2 項之施用第二級毒品甲
    基安非他命罪。其持有第一級毒品海洛因及第二級毒品甲基
    安非他命之低度行為，分別為施用第一級毒品海洛因及第二
    級毒品甲基安非他命之高度行為所吸收，不另論罪。又被告
    所犯施用第一級毒品海洛因及第二級毒品甲基安非他命之犯
    行，犯意各別，罪名有異，構成要件不同，應予分論併罰。
    再被告於97年間因施用毒品案件，經本院以97年度訴字第38
    73號判決判處有期徒刑10月，於99年11月26日縮刑期滿執行
    完畢乙節，有上開前案紀錄表1 份在卷可憑，其於徒刑執行
    完畢後，5 年內故意再犯本件有期徒刑以上之上開2 罪，皆
    為累犯，均應依刑法第47條第1 項之規定，加重其刑。爰審
    酌被告經觀察、勒戒及強制戒治程序執行完畢，且曾經法院
    判處罪刑後，仍未能徹底戒絕毒品，再犯本件施用第一、二
    級毒品犯行，足見其戒絕毒癮之意志不堅，未能體悟施用毒
    品對自己、家人造成之傷害及社會之負擔，惟念其犯後尚知
    坦承犯行，態度良好，及施用毒品乃戕害自身健康，尚未直
    接危害他人，反社會性不高等一切情狀，分別量處如主文所
    示之刑，並定其應執行刑，以資懲儆。扣案之殘餘海洛因之
    殘渣袋2 只及殘餘甲基安非他命之殘渣袋10只，經送鑑驗後
    ，均分別檢出第一級毒品海洛因及第二級毒品甲基安非他命
    成分，已如前述，因海洛因及甲基安非他命均附著於該殘渣
    袋內剝離不易，應將上開殘渣袋分別視為海洛因及甲基安非
    他命整體之一部，是均應依毒品危害防制條例第18條第1 項
    前段規定，分別於被告所犯施用第一級毒品及第二級毒品之
    罪刑項下，諭知沒收銷燬之；至於上開鑑驗耗用之海洛因、
    甲基安非他命既已滅失，自無庸再為沒收銷燬之諭知，附此
    敘明。另扣案之吸管3 支均係供被告施用甲基安非他命所用
    ，且均為被告所有之物，業據被告於偵查中及本院審理時供
    承明確（見偵查卷第34頁、本院卷第24頁背面），爰依刑法
    第38條第1 項第2 款之規定，於被告施用第二級毒品之罪刑
    項下併予宣告沒收。至於扣案之殘渣袋2 只（即檢體編號B0
    000 000 、B0000000號），經送行政院衛生署草屯療養院鑑
    驗結果，均未檢出管制藥品或毒品成分，亦有上開鑑定書1
    紙在卷可憑，且被告於本院審理時供稱：未檢驗出管制藥品
    或毒品成分之殘渣袋2 只是用來裝耳環用的，沒有用來裝海
    洛因或甲基安非他命，是混在一起丟掉等語（見本院卷第25
    頁），是上開扣案未檢驗出管制藥品或毒品成分之殘渣袋2
    只顯與被告上開施用毒品之犯行無涉，且無證據足資證明確
    與本案被告施用第一、二級毒品之犯行有關，爰不另為宣告
    沒收，併此敘明。
據上論斷，應依刑事訴訟法第273 條之1 第1 項、第299 條第1
項前段，毒品危害防制條例第10條第1 項、第2 項、第18條第1
項，刑法第11條、第47條第1 項、第38條第1 項第2 款、第51條
第5 款，判決如主文。
本案經檢察官戚瑛瑛到庭執行職務。
中    華    民    國   100    年    12    月    1     日
                  刑事第十一庭  法  官  陳玉聰
以上正本證明與原本無異。
如不服本判決，應於收受送達後10日內向本院提出上訴書狀（應
敘述具體理由並附繕本）。上訴書狀如未敘述理由，應於上訴期
間屆滿後20日內補提理由書於本院。
                                書記官  魏愛玲
中    華    民    國   100    年    12    月    1     日
附錄本判決論罪科刑之法條：
毒品危害防制條例第10條
施用第一級毒品者，處6月以上5年以下有期徒刑。
施用第二級毒品者，處3年以下有期徒刑。